【裁判字號】    99,台非,370
【裁判日期】    991230
【裁判案由】    竊盜
【裁判全文】
最高法院刑事判決              九十九年度台非字第三七０號
上  訴  人  最高法院檢察署檢察總長
被      告  許中新
上列上訴人因被告竊盜案件，對於台灣基隆地方法院中華民國九
十八年六月三十日第一審確定判決（九十八年度基簡字第七０六
號，聲請簡易判決處刑案號：台灣基隆地方法院檢察署九十八年
度偵字第六０五號），認為部分違法，提起非常上訴，本院判決
如下：
    主  文
原判決關於許中新部分撤銷。
許中新共同竊盜，處有期徒刑參月，如易科罰金，以新台幣壹仟
元折算壹日。
    理  由
非常上訴理由稱：「一、按判決不適用法則或適用不當者，為違
背法令，刑事訴訟法第三百七十八條定有明文。次按受徒刑之執
行完畢，或一部之執行而赦免後，五年以內故意再犯有期徒刑以
上之罪者，為累犯，加重本刑至二分之一，刑法第四十七條第一
項定有明文，又被告犯應併合處罰之數罪，經法院以判決或裁定
定其數罪之應執行刑確定者，該數罪是否執行完畢，均以所定之
刑全部執行完畢為斷。其在定執行刑之前已先執行之有期徒刑之
罪，因嗣後與他罪合併定執行刑，而由檢察官換發執行指揮書執
行應執行刑者，其前已執行之有期徒刑部分，僅應予扣除，不能
認為已執行完畢。二、查被告許中新前因竊盜案件，經台灣新竹
地方法院以九十五年度易字第五七七號判決判處有期徒刑四月確
定，嗣經台灣新竹地方法院以九十六年度聲減字第二二二六號裁
定減為有期徒刑二月，又因竊盜案件，經台灣台中地方法院以九
十六年度易字第一七八七號判決判處有期徒刑四月確定，再經台
灣台中地方法院以九十六年度聲減字第七六六五號裁定減為有期
徒刑二月，並將上開二罪定應執行刑為有期徒刑三月，於民國九
十七年二月二十七日易科罰金執行終結。惟被告於九十年、九十
四年間另犯業務侵占罪，經台灣高等法院花蓮分院以九十八年度
上更(一)字第六六號判決判處有期徒刑一年九月，於九十九年四月
二日判決確定。上開三罪因合於數罪併罰規定，經台灣高等法院
花蓮分院於九十九年八月二日以九十九年度聲字第一三六號裁定
定應執行刑為有期徒刑一年十一月，並經台灣基隆地方法院檢察
署檢察官以九十九年度執更助新字第八一號執行指揮書指揮執行
，扣除已執行終結部分，其刑期自九十九年六月十八日至一百零
一年二月十七日，有台灣高等法院花蓮分院九十九年度聲字第一
三六號裁定、判決書、執行案件資料表、全國刑案資料查註表（
附於台灣基隆地方法院檢察署九十九年度執聲非字第六號執行卷
宗）、台灣基隆地方法院檢察署檢察官九十九年度執更助新字第
八一號執行指揮書及台灣基隆地方法院檢察署九十九年度執更助
字第八一號等執行案卷在卷可稽。故被告於九十七年十一月二十
四日犯本案竊盜罪時，其前所犯之竊盜罪不能認已執行完畢，自
不成立累犯，乃本件原確定判決援引檢察官聲請簡易判決處刑書
，以被告許中新前於九十五年間，因竊盜案件，經台灣台中地方
法院九十六年度易字第一七八七號判決處有期徒刑四月確定，經
同法院以九十六年度聲減字第七六六五號裁定減為有期徒刑二月
確定，甫於九十七年二月二十七日易科罰金執行完畢。詎復與朱
榮華二人，共同基於為自己不法所有之意圖，於九十七年十一月
二十四日十四時三十分許，至台北縣瑞芳鎮侯硐火車站旁，竊取
拆卸之鐵軌，再犯本件竊盜罪，而論以累犯，處有期徒刑四月，
如易科罰金，以新台幣壹仟元折算壹日。自屬違背法令。案經確
定，且不利於被告，爰依刑事訴訟法第四百四十一條、第四百四
十三條提起非常上訴，以資糾正。」等語。
本院按判決不適用法則或適用不當者，為違背法令，刑事訴訟法
第三百七十八條定有明文。又依法應於審判期日調查之證據未予
調查，致適用法令違誤，而顯然於判決有影響者，該項確定判決
即屬違背法令，得提起非常上訴，亦有司法院釋字第一八一號解
釋可稽。故被告不符累犯之要件，因事實審未予調查，致適用累
犯之規定論處罪刑，其判決當然為違背法令。另按受徒刑之執行
完畢，或受一部之執行而赦免後，五年以內故意再犯有期徒刑以
上之刑之罪者，為累犯，此觀刑法第四十七條第一項之規定自明
。又裁判確定前犯數罪者，併合處罰之；其就數罪併罰案件所指
之「受徒刑之執行完畢」，係指所定之執行刑執行完畢而言；如
因一部分犯罪先行確定，雖先予執行，不得謂該犯罪已執行完畢
。本件被告前因竊盜案件，經台灣新竹地方法院以九十五年度易
字第五七七號判決判處有期徒刑四月確定，嗣經該院以九十六年
度聲減字第二二二六號裁定減為有期徒刑二月；又因竊盜案件，
經台灣台中地方法院以九十六年度易字第一七八七號判決判處有
期徒刑四月確定，再經同法院以九十六年度聲減字第七六六五號
裁定減為有期徒刑二月，並將上開二罪定應執行刑為有期徒刑三
月，於民國九十七年二月二十七日易科罰金執行完畢。但被告於
九十年、九十四年間另犯業務侵占罪，經台灣高等法院花蓮分院
以九十八年度上更(一)字第六六號判決判處有期徒刑一年九月確定
，並經該分院於九十九年八月二日以九十九年度聲字第一三六號
裁定，就上開三罪定應執行刑為有期徒刑一年十一月，經台灣基
隆地方法院檢察署檢察官以九十九年度執更助新字第八一號執行
指揮書，扣除已執行部分，執行殘餘刑期至一百零一年二月十七
日止，有台灣高等法院花蓮分院九十九年度聲字第一三六號裁定
、判決書、執行案件資料表、全國刑案資料查註表、台灣基隆地
方法院檢察署檢察官九十九年度執更助新字第八一號執行指揮書
及台灣基隆地方法院檢察署九十九年度執更助字第八一號卷可稽
。是被告於九十七年十一月二十四日犯本件竊盜罪時，自不成立
累犯，原確定判決誤以累犯論罪，自屬判決違背法令。案經確定
，且不利於被告。非常上訴意旨執以指摘，洵有理由，應由本院
將原判決關於被告部分撤銷，改判如主文第二項所示之罪刑，以
資救濟。
據上論結，應依刑事訴訟法第四百四十七條第一項第一款但書，
刑法第二十八條、第三百二十條第一項、第四十一條第一項前段
，判決如主文。
中    華    民    國  九十九  年   十二   月   三十   日
                      最高法院刑事第四庭
                          審判長法官  陳  正  庸  
                                法官  林  秀  夫  
                                法官  林  瑞  斌  
                                法官  謝  靜  恒  
                                法官  林  茂  雄  
本件正本證明與原本無異
                                      書  記  官  
中    華    民    國  一○○  年    一    月    五    日
                                                      Ｅ


附錄論罪科刑法條：
刑法第三百二十條第一項
意圖為自己或第三人不法之所有，而竊取他人之動產者，為竊盜
罪，處五年以下有期徒刑、拘役或五百元以下罰金。

司法院資訊處製作；財團法人民間司法改革基金會備份。
